臺灣板橋地方法院刑事簡易判決　　　　　100年度簡字第330號
聲　請　人　臺灣板橋地方法院檢察署檢察官
被　　　告　郭彥麟
上列被告因詐欺案件，經檢察官聲請以簡易判決處刑（99年度偵
緝字第3205、3206、3207、3208、3209、3210號），本院判決如
下：
    主  文
郭彥麟幫助意圖為自己不法之所有，以詐術得財產上不法之利益
，累犯，處有拘役參拾日，如易科罰金，以新臺幣壹仟元折算壹
日。
    事實及理由
一、犯罪事實：
    郭彥麟前因違反職役職責之軍法案件，經國防部北部地方軍
    事法院以94年度信審字第347 號判決處有期徒刑6 月，上訴
    後因撤回上訴而確定，於民國95年6 月13日執行完畢。惟仍
    不知悛悔，其能預見將自己所申請之3G行動網卡門號提供予
    他人上網使用，足以幫助他人從事詐欺等不法犯行，竟基於
    幫助詐欺之犯意，於98年11月4 日，在臺北縣新莊市○○路
    中華電信直營店，向中華電信公司申辦門號0000000000號之
    3G行動網卡，並於同日取得門號後旋即在店外將該3G行動網
    卡門號交由不詳之人所屬之詐欺集團成員使用。該詐欺集團
    成員於取得上開行動網卡後，竟意圖為自己不法之所有，先
    後於附表所示之時間，開啟前開門號3G行動上網功能申請連
    線網際網路，經中華電信公司確認該門號已成功申辦3G行動
    上網服務，而核給如附表所示之IP位址後，該詐欺集團成員
    即於網路上以如附表所示之方法，對如附表所示之徐佳蓮等
    6 人施用詐術，使渠等陷於錯誤，而分別提供身分證號碼、
    電話號碼及認證密碼等資訊予詐欺集團成員，使詐欺集團成
    員得以上開資訊購買如附表所示金額之遊戲點數，而獲得免
    於支付遊戲點數加值費用之利益。嗣經徐佳蓮等人發覺受騙
    而報警處理，始查悉上情。
二、證據：
（一）被告郭彥麟於偵查中之自白。
（二）被害人徐佳蓮於警詢及偵查中之證述、被害人林鈺婷、楊
      玉玲、劉胭翠於警詢之指訴；告訴人林佳蓉、吳恬宜於警
      詢及偵查中之指訴。
（三）中華電信股份有限公司台北西區營運處3G影音行動電話業
      務（租用/ 異動）申請書、行動電話業務申請書、申購優
      惠專案手機同意書Netbook （外接式）網際網路優惠專案
      、租用人國民身份證領補換資料查詢結果、中華電信股份
      有限公司第三代行動通信業務服務契約各1 份。
（四）中華電信股份有限公司提供被告郭彥麟申辦上開3G行動網
      卡後，經詐欺集團成員開啟前開門號3G行動上網功能申請
      連線網際網路，由中華電信於確認該門號已成功申辦3G行
      動上網服務所給予之IP address「114.137.17.140號」、
      「114.137.47.215號」、「114.137.66.130號」、「114
      .137.27.166 號」、「114.137.65.241號」、「116.59.1
      21.89 號」之使用者資料。
（五）遊戲帳號為「ogc9827 」、暱稱為「☆水漾" 寶寶★」之
      上線紀錄、帳號資料及與被害人徐佳蓮在線上之對話紀錄
      各1 份；被害人徐佳蓮提供之遠傳電信行動電話門號98年
      12 月21 日起至28日止之電信費帳單所附之代收服務費用
      明細1 份。
（六）遊戲帳號為「ogc9027 」、暱稱為「☆〝宣言水樣」之上
      線紀錄、帳號資料及與被害人林鈺婷在線上之對話紀錄各
      1 份。
（七）詐欺集團成員使用告訴人林佳蓉之台灣大哥大行動電話門
      號、中華電信行動電話門號、市內電話號碼所購買MyCard
      遊戲點數紀錄、登入IP網址紀錄各1 份；告訴人林佳蓉之
      台灣大哥大行動電話門號、中華電信行動電話門號99年1
      月電信費帳單、市內電話99年1 月市話小額付款服務費用
      明細各1 份。
（八）鈊象電子股份有限公司提供遊戲帳號為「a94xu04 」、暱
      稱為「☆Lo咖啡糖vE★」之帳號資料、與告訴人吳恬宜在
      線上之對話紀錄及所登錄之IP位址各1 份；遊戲橘子數位
      科技股份有限公司提供告訴人吳恬宜所使用之市內電話及
      其祖母曾來春所申辦之遠傳電信行動電話門號以小額付款
      方式購買遊戲點數之儲值記錄、99年3 月繳費通知、電信
      費帳單、市話小額付款服務費用明細各1 份；遠傳電信股
      份有限公司99年4 月15日以遠傳（企營）字第0991040299
      7 號函覆上開電信費用所購買之遊戲廠商名稱、產品名稱
      等資料各1 份。
（九）遊戲橘子數位科技股份有限公司提供上開楊玉玲所申請之
      市內電話以小額付款方式購買遊戲點數之儲值記錄1 份；
      被害人楊玉玲之市內電話99年3 月繳費通知及市話小額付
      款服務費用明細各1 份。
（十）智冠科技股份有限公司於99年5 月28日以（MyCard）9902
      20號函附詐欺集團成員使用被害人劉胭翠提供其母葉劍芳
      所申辦之台灣大哥大門號購買遊戲點數之交易及儲值紀錄
      各1 份；鈊象電子股份有限公司提供遊戲帳號為「ogc772
      7 」、暱稱為「〝唯獨宣愛〞★」登錄之IP位址及與被害
      人劉胭翠於線上之對話紀錄各1 份；被害人劉胭翠之母葉
      劍芳所申辦之台灣大哥大門號99年4 月電信費帳單關於代
      銷智冠科技小額商品費用明細1 份。
三、幫助犯之成立，主觀上行為人須有幫助故意，客觀上須有幫
    助行為，意即須對於犯罪與正犯有共同之認識，而以幫助之
    意思，對於正犯資以助力，而未參與實施犯罪之行為者而言
    （最高法院75年度台上字第1509號、88年度台上字第1270號
    判決意旨參照）。本件被告郭彥麟將其上開向中華電信申辦
    之門號0000000000號3G行動網卡提供予他人使用，使詐欺集
    團得以作為對被害人徐佳蓮等6 人實行詐欺得利犯罪之工具
    ，被告雖非基於直接故意而為本件幫助得利之犯行，但仍有
    間接故意幫助他人實行詐欺取財犯罪之犯意，且所為提供3G
    行動網卡門號之行為，亦屬刑法詐欺得利罪構成要件以外之
    行為。是核被告所為，係犯刑法第30條第1 項、第339 條第
    2 項之幫助詐欺得利罪。被告以一次交付上開3G行動網卡門
    號之幫助行為，幫助該詐欺集團成員先後詐騙被害人徐佳蓮
    等6 人，而觸犯數幫助詐欺得利罪，為想像競合，應依刑法
    第55條規定從一幫助詐欺得利罪處斷。又被告幫助他人犯上
    開詐欺得利罪，為幫助犯，爰依刑法第30條第2 項之規定，
    按正犯之刑減輕之。另被告前有如上述之論罪科刑及執行紀
    錄，有臺灣高等法院被告前案紀錄表1 份在卷可稽，其於受
    有期徒刑執行完畢後，5 年內故意再犯本件有期徒刑以上之
    罪，為累犯，應依法加重其刑，並依法先加後減之。爰審酌
    被告提供上揭3G行動網卡門號供他人於網路上詐取遊戲點數
    之利益，助長詐騙財產犯罪之風氣，且因被告提供個人3G行
    動網卡門號，致使執法人員難以追查該詐騙集團成員之真實
    身分，增加被害人尋求救濟之困難，擾亂正常交易往來秩序
    ，危害社會正常交易安全，兼衡告訴人及被害人分別損失金
    額、被告犯罪之手段，及其犯後態度等一切情狀，量處如主
    文所示之刑，並諭知易科罰金之折算標準，以資懲儆。
四、依刑事訴訟法第449 條第1 項前段、第3 項，刑法第339 條
    第1 項、第30條第1 項前段、第2 項、第55條、第47條第1
    項、第41條第1 項前段，刑法施行法第1 條之1 第1 項、第
    2 項前段，逕以簡易判決處刑如主文。
五、如不服本判決，得自收受送達之翌日起10日內向本院提出上
    訴狀，上訴本院第二審合議庭（須附繕本）。
中    華    民    國    100   年     3    月    3     日
                  刑事第二十三庭  法  官  劉 凱 寧
上列正本證明與原本無異。
                                  書記官  李 逸 翔
中    華    民    國   100    年    3     月    4     日
附表：
┌──┬────┬────┬────┬───────────┬─────┬───────┐
│編號│被害人  │時間    │詐欺集團│詐騙方式              │詐騙金額  │購買物品      │
│    │        │        │成員上網│                      │（新臺幣）│              │
│    │        │        │之IP位址│                      │          │              │
├──┼────┼────┼────┼───────────┼─────┼───────┤
│一  │徐佳蓮  │98年12月│114.137.│以帳號「ogc9827」及「 │共計3,000 │智冠科技股份有│
│    │        │11日    │17.140  │☆水漾" 寶寶★」暱稱登│元        │限公司MyCard遊│
│    │        │        │        │入「唯舞獨尊」線上遊戲│          │戲點數        │
│    │        │        │        │，在線上向徐佳蓮佯稱提│          │              │
│    │        │        │        │供身分證字號及行動電話│          │              │
│    │        │        │        │號碼，即可獲得免費遊戲│          │              │
│    │        │        │        │點數，使徐佳蓮信以為真│          │              │
│    │        │        │        │而將其身分證字號、遠傳│          │              │
│    │        │        │        │電信行動電話門號及認證│          │              │
│    │        │        │        │密碼告知詐欺集團成員，│          │              │
│    │        │        │        │該詐欺集團成員即於同日│          │              │
│    │        │        │        │11 時59 分33秒、11時59│          │              │
│    │        │        │        │分48秒、12時20分1 秒，│          │              │
│    │        │        │        │以徐佳蓮上開行動電話門│          │              │
│    │        │        │        │號資訊購買遊戲點數各1,│          │              │
│    │        │        │        │000 元。              │          │              │
├──┼────┼────┼────┼───────────┼─────┼───────┤
│二  │林鈺婷  │98年12月│114.137.│以帳號「ogc9027 」及「│3,000元   │Game淘遊戲點數│
│    │        │12至13日│47.215  │☆〝宣言水樣」暱稱登入│          │              │
│    │        │        │        │「唯舞獨尊」線上遊戲，│          │              │
│    │        │        │        │在線上對林鈺婷佯稱提供│          │              │
│    │        │        │        │身分證字號及行動電話號│          │              │
│    │        │        │        │碼，即可獲得免費遊戲點│          │              │
│    │        │        │        │數，使林鈺婷信以為真，│          │              │
│    │        │        │        │而將其父林裕賢之身分證│          │              │
│    │        │        │        │字號及行動電話門號、認│          │              │
│    │        │        │        │證密碼等告知詐欺集團成│          │              │
│    │        │        │        │員，該詐欺集團成員即於│          │              │
│    │        │        │        │98年12月13日稍晚以上開│          │              │
│    │        │        │        │行動電話門號資訊購買遊│          │              │
│    │        │        │        │戲點數。              │          │              │
├──┼────┼────┼────┼───────────┼─────┼───────┤
│三  │林佳蓉  │98年12月│114.137.│於同日8 時30分盜用林佳│共計3,000 │智冠科技股份有│
│    │（告訴人│24日    │66.130  │蓉之市內電話，以市內電│元        │限公司MyCard遊│
│    │）      │        │        │話小額付款方式購買遊戲│          │戲點數        │
│    │        │        │        │點數1,000 元。        │          │              │
│    │        │        │        ├───────────┤          │              │
│    │        │        │        │於同日8 時50分盜用林佳│          │              │
│    │        │        │        │蓉之臺灣大哥大行動電話│          │              │
│    │        │        │        │門號，以行動電話受託代│          │              │
│    │        │        │        │銷電子商務費用付款方式│          │              │
│    │        │        │        │購買遊戲點數5,00元。  │          │              │
│    │        │        │        ├───────────┤          │              │
│    │        │        │        │於同日8 時16分、27分盜│          │              │
│    │        │        │        │用林佳蓉之中華電話行動│          │              │
│    │        │        │        │電話門號，以上述方式分│          │              │
│    │        │        │        │別購買遊戲點數1,000 及│          │              │
│    │        │        │        │5,00元。              │          │              │
├──┼────┼────┼────┼───────────┼─────┼───────┤
│四  │吳恬宜  │99年2 月│114.137.│以帳號「a94xu04 」及「│共計4,500 │遊戲橘子數位科│
│    │（告訴人│15日    │27.166  │☆Lo咖啡糖vE★」暱稱登│元        │技股份有限公司│
│    │）      │        │        │入「唯舞獨尊」網路遊戲│          │GASH遊戲點數，│
│    │        │        │        │，在線上對吳恬宜佯稱提│          │並加值至另一網│
│    │        │        │        │供身分證字號及行動電話│          │路遊戲「絕對武│
│    │        │        │        │號碼，即可獲得免費遊戲│          │力Online」之帳│
│    │        │        │        │點數，使吳恬宜信以為真│          │號「J04G86QU04│
│    │        │        │        │，而將其祖母曾來春之身│          │JI3AA」內。   │
│    │        │        │        │分證字號、市內電話號碼│          │              │
│    │        │        │        │、遠傳電信行動電話門號│          │              │
│    │        │        │        │及認證密碼告知詐欺集團│          │              │
│    │        │        │        │成員，該詐欺集團成員即│          │              │
│    │        │        │        │於同日下午3 時7 分、11│          │              │
│    │        │        │        │分許，以市內電話小額付│          │              │
│    │        │        │        │款方式購買遊戲點數1,00│          │              │
│    │        │        │        │0元 及5,00元。        │          │              │
│    │        │        │        ├───────────┤          │              │
│    │        │        │        │於同日下午3 時29分、35│          │              │
│    │        │        │        │分、38分許使用上開遠傳│          │              │
│    │        │        │        │電信行動電話門號，以行│          │              │
│    │        │        │        │動電話受託代銷電子商務│          │              │
│    │        │        │        │費用付款方式，購買遊戲│          │              │
│    │        │        │        │點數各1,000 元。      │          │              │
├──┼────┼────┼────┼───────────┼─────┼───────┤
│五  │楊玉玲  │99年3 月│114.137.│於同日20時46分、49分盜│共計1,500 │遊戲橘子公司GA│
│    │        │5 日    │65.241  │用楊玉玲之市內電話號碼│元        │SH樂點遊戲點數│
│    │        │        │        │，以市內電話小額付款方│          │，並加值至另一│
│    │        │        │        │式分別購買遊戲點數1,00│          │網路遊戲「絕對│
│    │        │        │        │0及5,00元。           │          │武力Online」之│
│    │        │        │        │                      │          │帳號「J04G86QU│
│    │        │        │        │                      │          │04JI3XX」內。 │
├──┼────┼────┼────┼───────────┼─────┼───────┤
│六  │劉胭翠  │99年4 月│116.59. │以帳號「ogc7727 」及「│共計2,000 │新幹線系列遊戲│
│    │        │10日    │121.89  │〝唯獨宣愛〞★」暱稱登│元        │（GF點數）之遊│
│    │        │        │        │入「唯舞獨尊」網路遊戲│          │戲點數        │
│    │        │        │        │，在線上對劉胭翠佯稱提│          │              │
│    │        │        │        │供身分證字號及行動電話│          │              │
│    │        │        │        │號碼，即可獲得免費遊戲│          │              │
│    │        │        │        │點數，使劉胭翠信以為真│          │              │
│    │        │        │        │，而將其母葉劍芳之身分│          │              │
│    │        │        │        │證字號及行動電話門號、│          │              │
│    │        │        │        │認證密碼等告知詐欺集團│          │              │
│    │        │        │        │成員，該詐欺集團成員即│          │              │
│    │        │        │        │分別於同日下午5 時55分│          │              │
│    │        │        │        │及6 時許，以行動電話受│          │              │
│    │        │        │        │託代銷電子商務費用之付│          │              │
│    │        │        │        │款方式，購買遊戲點數各│          │              │
│    │        │        │        │1,000 元。            │          │              │
└──┴────┴────┴────┴───────────┴─────┴───────┘
附錄本案論罪科刑法條全文：
中華民國刑法第339 條
意圖為自己或第三人不法之所有，以詐術使人將本人或第三人之
物交付者，處5 年以下有期徒刑、拘役或科或併科1 千元以下罰
金。
以前項方法得財產上不法之利益或使第三人得之者，亦同。
前二項之未遂犯罰之。